臺灣高雄地方法院民事裁定
109年度消債更字第96號
聲  請  人  胡釋文（原名：胡秀枝）
0000000000000000

0000000000000000

0000000000000000

代  理  人  楊林澂律師
上列當事人因消費者債務清理事件聲請更生，本院裁定如下：
    主  文
聲請人胡釋文自中華民國一○九年九月十六日下午四時起開始更
生程序。
命司法事務官進行本件更生程序。
    理  由
一、按債務人不能清償債務或有不能清償之虞者，得依本條例所
    定更生或清算程序，清理其債務；債務人無擔保或無優先權
    之本金及利息債務總額未逾新臺幣（下同）12,000,000元者
    ，於法院裁定開始清算程序或宣告破產前，得向法院聲請更
    生；法院開始更生程序之裁定，應載明其年、月、日、時，
    並即時發生效力；法院開始更生或清算程序後，得命司法事
    務官進行更生或清算程序，必要時得選任律師、會計師或其
    他適當之自然人或法人1人為監督人或管理人，消費者債務
    清理條例（下稱消債條例）第3條、第16條第1項、第42條第
    1項、第45條第1項分別定有明文。
二、聲請意旨略以：伊有不能清償債務情事，前依消債條例規定
    ，向本院聲請調解債務清償方案，惟調解不成立。伊又未經
    法院裁定開始清算程序或宣告破產，爰聲請更生等語。
三、經查：
  ㈠聲請人前於民國109年1月21日提出債權人清冊，向本院聲請
    調解債務清償方案，經本院109年度司消債調字第57號受理
    ，於109年2月26日調解不成立，聲請人於同日以言詞聲請更
    生等情，業經本院依職權調閱上開調解卷宗核閱無訛。
  ㈡聲請人於106年度無申報所得，107年度至108年度申報所得各
    為572,154元、224,310元，平均每月所得各為47,680元、18
    ,693元（本裁定計算式均採元以下4捨5入），名下無財產，
    有南山人壽保單解約金84,658元（已扣除保單借款本息370,
    686元，另前於108年4月27日曾領取36,000元還本金）；又
    聲請人自陳於凱璿不動產事業股份有限公司亞灣分公司擔任
    房仲，107年度實領收入共計467,627元，108年度實領收入
    共計185,302元，109年1至5月收入為14,764元，當無業績收
    入時，仰賴積蓄、保單借款、向友人借款維持生活，現未領
    取任何補助等情，有財政部高雄國稅局106年至107年綜合所
    得稅各類所得資料清單及財產歸屬資料清單【本院109年度
    司消債調字第57號卷（下稱調卷）第9至11頁】、108年稅務
    電子閘門財產所得調件明細表（本案卷第118頁）、財產及
    收入狀況說明書（調卷第4頁）、債權人清冊（本案卷第104
    頁）、戶籍謄本（調卷第3頁）、勞工保險被保險人投保資
    料表（調卷第13頁）、個人商業保險查詢結果表（本案卷第
    35頁）、財團法人金融聯合徵信中心前置協商專用債權人清
    冊（調卷第6至8頁）、信用報告（本案卷第18至19頁）、社
    會補助查詢表（本案卷第90至93頁）、高雄市政府都市發展
    局函（本案卷第87頁）、勞動部勞動力發展署高屏澎東分署
    函（本案卷第89頁）、勞動部勞工保險局函（本案卷第88頁
    ）、收入切結書（調卷第12頁）、薪資表（本案卷第22頁）
    、凱璿不動產事業股份有限公司亞灣區分公司陳報狀（本案
    卷第84至86頁、第105至107頁）、南山人壽保險股份有限公
    司函（本案卷第112至116頁）、存簿（本案卷第50至70頁）
    等附卷可證。依聲請人上述工作、收入及財產情況，堪認以
    其107年1月至109年5月平均每月收入23,024元【計算式：（
    467,627＋185,302＋14,764）÷29＝23,024】核算其償債能力，
    較為妥適。日後於執行更生階段如有出現其他事證，仍可依
    其情形調整其收入數額之認定，附此敘明。
  ㈢關於聲請人必要生活費用部分，聲請人雖主張每月支出32,81
    5元（包含每月房屋租金12,500元）云云，並提出租賃契約
    （本案卷第36至48頁）可參。惟按債務人必要生活費用，以
    最近1年衛生福利部或直轄市政府所公告當地區每人每月最
    低生活費1.2倍定之，消債條例第64條之2第1項定有明文。
    本院參酌衛福部社會司所公告109年度高雄市最低生活費為1
    3,099元，又該最低生活費用之標準，係照當地最近1年平均
    每人可支配所得中位數60％訂定，依其基準之家庭收支調查
    報告調查表格式所示有關經常性支出之調查項目，包括利息
    支出、食品、衣著、房租及水費、電費、醫療保健、交通、
    娛樂、教育等，已涵蓋聲請人所陳報之支出項目。是本院認
    聲請人必要生活費用以最低生活費之1.2倍即15,719元計算
    已足，逾此範圍難認必要。
  ㈣關於聲請人扶養支出部分，聲請人稱單獨扶養生父已殁之未
    成年子女吳○緯，每月支出扶養費4,000元。經查，吳○緯係9
    0年3月生，於106年度至108年度均無申報所得，名下無財產
    ，原就讀高職，106年起已休學，擔任土水學徒，雇主及收
    入均不定，工作所得原則上均由吳○緯自行存入台新銀行帳
    戶，107年2月至12月共存入26,000元，108年共存入92,955
    元，109年1至4月共存入51,000元，另尚於109年1月29日存
    入5,000元工作所得至吳○緯之台北富邦銀行帳戶，又其原每
    月領取遺屬年金3,628元，109年1月起調整為每月領取3,772
    元，現未領取其他補助等情，此有戶籍謄本（調卷第3頁）
    、所得資料清單及財產歸屬資料清單（本案卷第30至32頁）
    、108年稅務電子閘門財產所得調件明細表（本案卷第117頁
    ）、社會補助查詢表（本案卷第119至122頁）、勞工保險被
    保險人投保資料表（本案卷第21頁）、勞動部勞工保險局函
    （本案卷第88頁）、存簿（本案卷第71至83頁）附卷可考。
    吳○緯既未成年，且名下無財產，雖有工作收入，惟不足以
    支應自己之生活開銷，確尚無謀生能力而有受扶養之權利。
    至於扶養費用數額部分，按受扶養者之必要生活費用，準用
    第一項規定計算基準數額，並依債務人依法應負擔扶養義務
    之比例認定之，消債條例第64條之2第2項亦有明定。準此，
    以109年度高雄市每人每月之最低生活費13,099元之1.2倍即
    15,719元，扣除每月領取之遺屬年金、工作所得後，為5,46
    7元【計算式：15,719－（26,000＋92,955＋51,000＋5,000）÷2
    7－3,772＝5,467】。則聲請人主張每月支出子女扶養費4,000
    元，尚屬合理，而得採計。
  ㈤承上，聲請人目前每月收入約23,024元，扣除個人必要支出1
    5,719元、子女扶養費4,000元後，剩餘3,305元。聲請人目
    前負債總額為3,049,444元（調卷第20至25頁、第30頁，包
    括：台灣銀行、國泰世華銀行、中國信託銀行、劉丹），扣
    除南山人壽保單解約金後，以每月所餘逐年清償，至少須約
    75年【計算式：（3,049,444－84,658）÷3,305÷12≒75】始能
    清償完畢，應認其已不能清償債務。此外，聲請人無擔保或
    無優先權之債務總額未逾1,200萬元，且無消債條例第6條第
    3項、第8條或第46條各款所定駁回更生聲請之事由存在。則
    聲請人聲請更生為有理由，應予准許，爰命司法事務官進行
    本件更生程序。
四、依消債條例第11條第1 項、第45條第1 項、第16條第1 項，
    裁定如主文。
中　　華　　民　　國　 109　　年　　9 　　月　　16　　日
              　　民事庭　  　法　官　陳宛榆
以上正本係照原本作成。
本裁定不得抗告。
中　　華　　民　　國　 109　　年　　9 　　月　　16　　日
  　                          書記官　何福添